臺灣新竹地方法院刑事判決　　　　　　　　94年度訴字第61號
公　訴　人　臺灣新竹地方法院檢察署檢察官
被　　　告　甲○○　男　32歲.
指定辯護人　本院公設辯護人乙○○
上列被告因違反槍砲彈藥刀械管制條例，經檢察官提起公訴（93
年度核退偵字第430號），本院判決如下：
    主  文
甲○○未經許可，持有可發射子彈具有殺傷力之改造手槍，處有
期徒刑壹年陸月，併科罰金新台幣伍萬元，罰金如易服勞役，以
參佰元即新台幣玖佰元折算壹日。緩刑肆年，緩刑期內付保護管
束。
扣案改造手槍（槍枝管制編號0000000000號）壹支，沒收。
    事  實
一、甲○○明知槍枝為管制物品，非經中央主管機關之許可不得
　　無故持有，竟於民國92年3至4月間某日，在其任職位於新竹
    縣竹北市○○街22號公司所配發之筆記型電腦上，透過雅虎
    奇摩拍賣網站（www.yahoo.tw.com），與不詳姓名之賣主取
    得連絡後，私下議價交易，而以新台幣（下同）1萬2千元之
    代價，購得仿ＦＮ廠半自動手槍製造之金屬玩具手槍，換裝
    土造金屬槍管改造而成具有殺傷力之改造手槍1支（槍枝管
    制編號0000000000號）及經鑑定不具殺傷力之子彈1顆（起
    訴書記載為4顆）、玩具金屬彈殼3顆，並於同年4月下旬某
    日中午，經由不知情之某快遞公司寄送至上開公司而予以收
    受後，即無故持有之。嗣甲○○於93年7月10日上午，在其
    位於新竹市○○區○○路5段69巷1弄10號住處內，將上開槍
    枝（及子彈、彈殼）放入藍色手提包中攜出住處後，不慎將
    前開手提包遺落在新竹市○○區○○路5段69巷1弄6號前，
    經不知情之楊秀清拾獲後，報警扣得上開改造手槍1支及不
    具殺傷力之子彈1顆、彈殼3顆後，依手提袋內資料循線查獲
    。
二、案經新竹市警察局第三分局報請臺灣新竹地方法院檢察署檢
    察官偵查起訴。
    理  由
一、訊據被告甲○○固坦承扣案槍枝為其所購得後持有，惟於本
    院訊問時矢口否認前開犯行，辯稱原僅係為購買道具槍，不
    知購得之槍枝係經改造為具有殺傷力之手槍云云。
二、認定被告犯罪之證據及理由：
（一）扣案之具有殺傷力改造手槍1支（含不具殺傷力之子彈1顆
      、彈殼3顆），係裝在藍色手提袋內為證人楊秀清於93年7
      月10日，在新竹市○○路○段69巷1弄6號前拾獲，經報警
      後，依手提袋內所留汽車保險單而循線查獲被告，業經證
      人楊秀清於警詢、偵查中證述綦詳，並有查獲現場照片及
      汽車保險單影本在卷可參。
（二）為警查獲之藍色手提袋係被告所有，其內為警查獲之手槍
      1支、子彈1顆及彈殼3顆係被告透過網路拍賣網站後，另
      行議價，以1萬2千元之價格購得，且購買之動機係因被告
      騎乘重型機車，曾聽聞同好遭他人搶劫，故購買槍枝之目
      的係在保護自己，用以防身，業經被告於警詢、偵訊及本
      院審理時均坦承在卷，並有贓證物認領保管單、扣案槍枝
      、子彈、彈殼等扣案可資佐證。
（三）扣案改造手槍壹枝（槍枝管制編號0000000000），係由仿
      ＦＮ廠半自動手槍製造之金屬玩具手槍，換裝土造金屬槍
      管改造而成之改造手槍，經檢視，雖其欠缺扳機固定插銷
      ，惟不影響擊發功能，可擊發適用子彈，認具殺傷力，有
      該局93年9月2日刑鑑字第0930146451號槍彈鑑定書附卷可
      查（另扣案之子彈1顆經送驗結果，認係由玩具金屬彈殼
      加裝直徑約7．3ｍｍ金屬彈頭而成之改造子彈，經實際試
      射，無法擊發，認不具殺傷力，另彈殼3顆，均係玩具金
      屬彈殼，亦有前開鑑驗通知書可參，故依前開鑑驗結果，
      並未能認定扣案彈殼曾經試射，故起訴書記載被告購得子
      彈4顆，應係誤載，併予敘明）。
（四）綜前所述，被告以防身之目的，雖透過合法網站為媒介，
      惟係採私下與不詳姓名之賣主交易之方式，並明知以高於
      一般玩具槍價格之代價，購得槍枝後持有，該槍枝具有殺
      傷力應係被告所明知，否則何需隨身攜帶用以防身？又若
      未具殺傷力又何從防身？且又何需經比價後以高於一般玩
      具槍之代價購買扣案槍枝？故被告前開持有具有殺傷力之
      改造槍枝犯行應堪認定。
三、被告辯解不採之理由：
（一）被告先辯稱扣案槍枝係購自於合法之網站云云。惟經查，
      被告並非係經由合法網站依拍賣程序購得扣案槍枝，係經
      上網後，另行與不詳姓名之賣主取得連繫後，私下交易購
      買扣案槍枝，此業經被告於本院審理時供稱甚詳，故而被
      告辯稱係購自合法網站，信賴該網路所提供商品係合法商
      品之詞即不供自破，蓋若確係合法交易，又豈可能需私下
      與賣主連繫交易？故被告此項辯解顯不可採。
（二）再依被告於本院訊問時辯稱之，當時係要購買道具槍云云
      ，惟經查，被告於警詢中係供稱其上網查詢關鍵字為「玩
      具槍」，並非其嗣後所稱之「道具槍」，況扣案之槍枝確
      係改造玩具槍，顯非其嗣後改稱之欲購買具有聲光效果之
      「道具槍」甚明，又縱被告當時係欲購買「道具槍」，然
      被告所述之僅具有聲光效果之道具槍在外型上顯然與扣案
      之槍枝應有差異，蓋欲具有聲光效果，當即需具備相當之
      音效設備，扣案槍枝在外觀上，顯即不具有該特色，且亦
      核與本院依被告所提供之網址，上網查詢後列印在卷之槍
      枝型式均不相同，有卷附槍枝圖型可參，故被告當不可能
      誤認購得之槍枝係屬「道具槍」甚明，又若被告購得槍枝
      後確非其所稱之「道具槍」，豈可能不立即退貨或為停止
      付款或阻止賣家取得1萬多元款項之行為，反將購得之扣
      案槍枝隨身攜帶長達1年多？被告當係明知扣案槍枝具有
      殺傷力，可以達到其所稱欲防身之效果，故未將之丟棄，
      反隨身攜帶甚明，被告所辯顯係事後卸責之詞，不足採信
      。
（三）再依被告所購得槍枝之交易價格達1萬2千元，且被告於本
      院審理時亦坦承扣案槍枝較其所看到的玩具槍之價格高，
      一般空氣槍價格約3、4千元，道具槍約8千多元等語，則
      被告既曾比較欲購買物品之價格，當知所購買之物品價值
      高於道具槍或玩具槍，亦與玩具槍或道具槍不同甚明，故
      顯然應知其效果亦係不同，則被告辯稱不知具有殺傷力之
      詞更不可採。
（四）被告於本院審理時供稱對槍枝結構知之甚明，且曾拆解本
      件扣案槍枝，並曾檢視整支槍枝之連動情形，認係符合一
      般槍枝結構等語，則被告顯然知悉本件槍枝業經更換槍管
      ，且槍管已打通，不具阻鐵，再依被告供述之檢視槍枝情
      狀，及購得1年多後仍將之隨身攜帶置於手提袋內，被告
      顯然於收受扣案槍枝後即已知悉其係具有殺傷力之改造槍
      枝甚明，此亦核與其於本院審理時供稱之後來方知係改造
      手槍之詞相符，故被告前開所辯均無法採信。
四、適用法律：
（一）比較新舊法條：查被告於犯罪為警查獲後，槍砲彈藥刀械
      管制條例已於94年1月26日修正公布，同年月28日生效，
      關於未經許可持有其他可發射金屬或子彈具有殺傷力之槍
      枝，其法條原列為該條例第11條第4項，法定本刑原為1年
      以上7年以下有期徒刑，併科新臺幣7百萬元以下罰金，修
      正後，列為該條例第8條第4項，法定刑並加重為3年以上
      10 年以下有期徒刑，併科新臺幣7百萬元以下罰金，比較
      新舊法條，以修正前之規定較有利於被告，爰依刑法第2
      條第1項但書之規定，適用修正前上開槍砲彈藥刀械管制
      條例之規定。
（二）涉犯罪名：核被告甲○○未經許可，持有可發射子彈具有
      殺傷力之改造手槍，所為係犯修正前槍砲彈藥刀械管制條
      例第11條第4項之罪。
五、量刑：
（一）主刑部分：
 （１）經審酌被告犯罪動機係因騎乘重型機車偶遇車輛挑釁，
       且聽聞同好曾遭搶奪而起意購買槍枝保護自己，犯罪目
       的係為防身，犯罪時並未受到任何刺激，犯罪手段僅單
       純持有槍彈，尚未涉嫌其他不法行為，而被告學歷為大
       學畢業，智識程度良好，目前擔任工程師，生活狀況正
       常、無其他前科紀錄，品行良好，且本件並無實際被害
       人，惟非法持有具有殺傷力之槍枝，對社會秩序所產生
      潛在之危險重大，犯罪後仍多方辯解，態度尚非良好等一
      切情狀，量處如主文所示之刑，並諭知罰金易服勞役之折
      算標準。
（２）緩刑：被告前未曾犯罪，未受有期徒刑以上刑之宣告，有
      臺灣高等法院被告前案紀錄表及臺灣新竹地方法院檢察署
      刑案資料查註紀錄表附卷可稽，雖非法持有具殺傷力之槍
      枝，極易造成人身重大之傷亡，對社會秩序、治安之危害
      甚大，然被告身受高等教育，有穩定之工作，有被告所提
      之勞工保險卡影本附卷可參，僅因一時不慎誤蹈法網，若
      即令入監服刑，不僅係其個人、家庭之損失，對社會之貢
      獻度亦將因而降低，且本院相信被告經此偵、審程序，及
      刑之宣告，當知所警惕，日後諒無再犯之虞，且公訴人於
      本院審理時亦表示被告既有正當職業，願給予緩刑之機會
      ，故本院認本件被告所宣告之刑以暫不執行為適當，爰併
      宣告緩刑4年，以勵自新。
（３）保護管束：被告罹犯本件刑責，原即因觀念偏差及法律常
      識尚有不足，故認有於緩刑期內付保護管束，以加強其法
      律常識之必要，並期勉被告藉此機會，以其所有之科技背
      景，對社會付出一份心力，爰併宣告緩刑期內付保護管束
      。
（二）從刑─沒收：扣案仿ＦＮ廠半自動手槍製造之金屬玩具手
      槍，換裝土造金屬槍管改造而成具殺傷力改造手槍1支（
      槍枝管制編號0000000000），為違禁物，應依刑法第38條
      第1項第1款規定沒收。另扣案之子彈1顆、彈殼3顆，經鑑
      定並不具殺傷力，既非違禁物，且雖係被告所有，惟非供
      犯罪所用之物，爰不予宣告沒收，併予敘明。
六、據上論斷，應依刑事訴訟法第299條第1項前段，修正前槍砲
    彈藥刀械管制條例第11條第4項，刑法第2條第1項但書、第
    11條前段、第38條第1項第1款、第42條第2項、第74條第1款
    、第93條第1項，罰金罰鍰提高標準條例第2條，現行法規所
    定貨幣單位折算新臺幣條例第2條，判決如主文。
本件經檢察官鍾曉亞到庭執行職務。
中　　華　　民　　國　　94　　年　　5 　　月　 23      日
                  刑事第四庭審判長法  官  王紋瑩
                                  法  官  馮俊郎
                                  法  官  蔡欣怡
上列正本證明與原本無異。
如不服本判決，應於送達後10日內向本院提出上訴狀。
中　　華　　民　　國　　94　　年　　5 　　月　 23      日
                                  書記官  馮玉玲
附錄本件論罪引用及現行法條：
修正前槍砲彈藥刀械管制條例第11條第4項
未經許可，持有、寄藏或意圖販賣而陳列第一項所列槍砲者，處
一年以上七年以下有期徒刑，併科新臺幣七百萬元以下罰金。
槍砲彈藥刀械管制條例第8條第4項
未經許可，持有、寄藏或意圖販賣而陳列第1項所列槍枝者，處
三年以上十年以下有期徒刑，併科新臺幣七百萬元以下罰金。
